臺北高等行政法院判決
　　　　　　　　　　　　　　　　93年度訴字第01059號
　　　　　　　　　　　　　　　.
原　　　告　錢澤企業股份有限公司
代　表　人　甲○
訴訟代理人　林恆鋒律師
被　　　告　臺北市稅捐稽徵處
代　表　人　乙○○（處長）
訴訟代理人　丙○○
　　　　　　丁○○
上列當事人間因娛樂稅事件，原告不服臺北市政府中華民國93年
2月5日府訴字第09228127200號訴願決定，提起行政訴訟。本院
判決如下：
　　主  文
訴願決定及原處分(復查決定)均撤銷。
訴訟費用由被告負擔。
　　事  實
一、事實概要：
    緣原告於臺北市大安區○○○路○段205號2至4樓經營ＫＴＶ
    ，係屬提供伴唱機具設備供顧客唱歌之業務，被告大安分處
    乃依娛樂稅法按月依原告每月營業額查定課徵原告民國（下
    同）90年4月至92年3月每月之娛樂稅 (開各月份之營業額及
    查定課徵之娛樂稅額則如附表所列)。原告對上開各月份娛
    樂稅查定稅額不服，申請復查，經被告作成附表所列22件復
    查決定 (其中90年4至6月娛樂稅部分，係前曾經訴願決定撤
    銷後由原處分機關另為之復查決定)，原告不服，提起訴願
    ，經遭駁回，遂提起行政訴訟。
二、兩造聲明：
　(一)原告聲明：
    1.訴願決定、原處分均撤銷。
    2.訴訟費用由被告負擔。
  (二)被告聲明：
    1.駁回原告之訴。
    2.訴訟費用由原告負擔。
三、兩造之主張：
　(一)原告主張之理由：
　  1.按「主管稽徵機關對於娛樂稅代徵人代徵稅款情形，應隨
      時派員稽查，作成詳細紀錄，由代徵人蓋章備核。」為臺
      北市娛樂稅徵收自治條例（下稱「徵收自治條例」）第6
      條所明定。次按「使用統一發票之娛樂業，申請代徵娛樂
      稅時，娛樂稅承辦人員應參酌其營業稅申報銷售額及調查
      營業狀況，依查定公式核定課徵娛樂稅，並將查定情形知
      會營業稅承辦人員。」、「每月營業額查定計算公式：Ｋ
      ＴＶ係以：每人平均收費額×房間數×每房間平均人數×
      每天營業時數÷每節平均時數×營業成數×每月天數」、
      「娛樂稅代徵人對於查定稅額如有異議申請更正或復查者
      ，應派員稽查，就查得之資料，作為核課之依據。」復為
      行為時臺北市稅捐稽徵處娛樂稅查定作業注意事項（下稱
      「查定作業注意事項」）第二點2.、第三點12.及第四點
      2.定有明文。查定課徵娛樂稅之法規，明確規定應由稽徵
      機關派員稽查，作成詳細紀錄，並由代徵人蓋章，以作為
      核課之依據，且稅額係依查定公式計算核定課徵娛樂稅。
      倘稽徵機關未派員稽查，或未作成詳細紀錄，或未由代徵
      人蓋章以確認稽徵機關現場勘查之事實，或稅額非依查定
      公式核定課徵娛樂稅，則其核稅之處分顯已構成公然違法
      。其次，稽徵機關對查定公式核稅之項目調查不實，致與
      經驗法則顯有違背，或對納稅義務人作成無正當理由基礎
      之差別待遇，亦屬行政不適用法規或適用不當之違法，乃
      所當然。本件被告並未實地勘查原告之營業成數，逕以高
      達7成之營業成數計算原告之娛樂稅收費額，亦即認定無
      論24小時中任何時段皆有數百人正在原告營業場所消費娛
      樂，顯然超脫一般人經驗認知之範圍；復對同屬錢櫃ＫＴ
      Ｖ之不同分店（包括原告）分別依每人平均收費額新台幣
      （下同）350元或200元為差別之核稅，在各分店收費標準
      相同之事實下，此等差別待遇欠缺正當性基礎。又被告以
      包含非屬娛樂稅收費額之一般餐飲費在內之金額，辯稱其
      對原告核定之稅額並未過高，不但誤將非屬娛樂稅稅基之
      金額納入比較之數據，且完全迴避其應依法規進行查定之
      職權與義務。是本案之爭點有四：被告核定原告營業成
      數7成有無依法定程序調查並作成訪查紀錄以為核稅之依
      據？原告與其他分店之收費方式相同，被告按較高之每
      人平均收費350元核定原告娛樂稅，其差別待遇之正當性
      基礎為何？被告得否不經調查，逕將原告全部一般餐飲
      費收入計算為娛樂稅收費額？被告得否以原告之營業稅
      銷售額（其中約半數係非娛樂稅之課徵範圍）大於其查定
      之娛樂稅收費額，即排除查定課徵相關規定而不予適用？
      被告對原告所為娛樂稅之查定處分是否合法，悉以被告有
      無遵照前揭徵收自治條例及查定作業注意事項之規定作成
      行政處分以為斷。本件被告並未派員稽查原告代徵稅款情
      形，無法對核定原告稅額之營業成數等數據提出合理之說
      明，經臺北市政府訴願決定撤銷原處分後，被告對訴願決
      定之指摘毫不理會，繼續對原告作違法之核定稅捐處分。
      被告為迴避其未依法定程序進行查定之問題，並以自動報
      繳之金額並將非娛樂稅收費額計入，用以比較查定稅額，
      而辯稱核定稅額並未過高，原處分及訴願決定理由諸多不
      合事實、欠缺證據、相互矛盾及適用法則不當之違法處分
      ，自無可維持，應予撤銷。
    2.訴願決定理由（第4頁第3點）以：「卷查原處分機關大安
      分處90年3月份以前原係以每月營業額5,760,000元查定訴
      願人每月娛樂稅計133,978元，嗣該分處於90年3月15日現
      場稽查後，認原核定顯有偏低之情形，乃重行核定90年4
      月1日起改按其每月平均營業額14,112,000元（平均每月
      營業銷售額之7成），查定課徵每月娛樂稅各為328,245元
      ，此有娛樂稅稅籍及查定紀錄卡附卷可稽。」云云。惟查
      被告於90年4月1日查定原告之娛樂稅前，並未至原告之營
      業場所實地調查營業情形，原告提起訴願後，被告仍未依
      首揭徵收自治條例第6條之規定實地勘查，作成詳細紀錄
      ，並由原告蓋章核備，訴願決定顯有誤會，謹請鈞院調查
      被告案卷即可證明。若被告確有依規定進行現場勘查，則
      前次91年5月3日府訴字第09016717401號訴願決定即無可
      能以：「惟訴願人訴稱原處分機關仍未審究ＫＴＶ之營業
      特質，逕將非屬娛樂稅課稅標的之金額全部列入計算營業
      成數，顯有高估情事等節，經查訴願人ＫＴＶ包廂之使用
      率究竟達到多少？原處分機關核定其營業成數7成是否妥
      適？遍觀全卷並無資料可供查證，原處分機關亦未對計算
      式中所採之營業成數等之數據有一合理之說明，則原處分
      機關為上開查定時，是否已考量訴願人所營行業之特性，
      採取適當之數據計算？因原處分機關91年2月15日北市稽
      法乙字第9066252900號訴願答辯書並未敘明，且卷附原處
      分卷亦未有資料載明。」等語（訴願決定書第4頁最後第2
      行以下），將被告處分撤銷。被告於前次訴願決定撤銷原
      處分後，重為復查決定仍維持查定銷售額為每月
      14,112,000元，亦即仍以每人平均收費額350元，房間數
      48間，每房間平均6人，營業時數20小時，每節平均時數3
      小時，營業成數7成，每月營業30日作為查定稅額之計算
      因子。計算式結果為：每人平均收費額350元×房間數48
      間×每房間人數6人×營業時數20小時÷每節平均時數3小
      時×營業成數70﹪×每月營業日數30日，得到查定銷售額
      每月14,112,000元，足見被告係以營業成數7成核定原告
      之稅額，則本件應予審究7成之營業成數所據為何，是否
      依法規所定實地調查並作成詳細紀錄由原告蓋章確認？本
      件被告處分之適法性依此不難辨明。被告核定原告之營業
      成數高達70﹪，換言之，即1天中任何時間隨時皆有超過2
      百人（房間數48間×每房間人數6人×70﹪）以上正在原
      告之營業場所消費娛樂，揆之目前國內經濟景氣持續低迷
      狀況，是否有此可能？顯然超越一般生活經驗法則過鉅。
      就原告實際營運情況而言，黃金時段夜間8時至12時可達8
      成，12時至凌晨2時約有6成，凌晨2時至晨間8時約為3成
      ，晨間8時至午間12時為準備營業時間，午間12時開始營
      業至下午6時約計3.5成，下午6時至夜間8時則可回升至7
      成。如以加權平均計算，全天營業成數應大約為4.8成，
      被告認定之7成營業成數確非可能，被告如確實遵照法令
      規定實地勘查原告之營業成數，即不致核定過高之營業成
      數而徒增爭訟。
    3.被告於90年8月10日以北市稽工乙字第9091307600號函示
      各分處計徵標準，規定每人平均收費額一律定為200元，
      原告之關係企業昌和視聽歌唱股份有限公司及錢櫃企業股
      份有限公司多處分公司所在之稽徵分處皆遵照規定依每人
      平均收費額200元計徵，本件相同之情形卻有不同之差別
      待遇，按每人平均收費額350元計徵，此等計徵標準不一
      致之核稅方式，亦為本件處分違法之明證。訴願決定（第
      6頁最後第2行以下）略以：「然查，本案原處分機關前於
      90年3月15日非假日時，派員現場勘查，並依當時訴願人
      每房間平均人數、每人平均收費額及營業成數等資料核算
      每人平均收費額為350元。」云云，姑不論被告未依法定
      程序調查已如前述，而每人平均收費額究為若干，與每房
      間人數及營業成數毫無關係，被告何能如訴願決定所指依
      所謂當時原告每房間人數及營業成數核算每人平均收費額
      為350元，頗值探究。每人平均收費額係指一般至ＫＴＶ
      娛樂之消費者，通常須花費若干元之意，因原告經營ＫＴ
      Ｖ並非定額收費，如欲查得客觀之每人平均收費額，須有
      相當時間與次數之訪查始得合理平均。由於ＫＴＶ於日間
      、夜間、假日、非假日之消費變化頗大，因消費者之習慣
      亦有差別，稽徵機關欲對個別業者調查每人平均收費額，
      持平以言，確非易事，被告乃整體衡酌ＫＴＶ娛樂之一般
      消費水準，發函各分處統一按每人平均收費額200元計徵
      ，徵納雙方可得簡單明確之標準決定稅負，並避免爭議。
      被告大安分處不遵守被告之裁量性命令，對原告採取幾近
      1 倍之金額課稅，違反行政之一體性，亦違反禁止差別待
      遇之平等原則，其課稅行政處分必然不合法。又訴願決定
      稱娛樂稅之課徵基準均有個案不同之差別，原告稱被告有
      差別待遇之主張不足採憑云云（第7頁第2行以下），尤屬
      令原告殊難理解。原告為錢櫃企業股份有限公司之關係企
      業，經營方式與錢櫃各分公司完全相同，並無任何個案不
      同之差別，訴願決定如何獲致並非被告差別待遇之心證未
      據論明，有理由不備之違法。且無法解釋被告90年8月8日
      北市稽工乙字第9091307600號函示規定每人平均收費額一
      律定為200元，原告之關係企業皆以200元計徵，何以原告
      不得適用，實有審究之必要，避免縱容被告任意決定人民
      之納稅義務。
    4.訴願決定理由四（第5頁最後第4行以下）復以：「復查本
      府91年5月3日府訴字第09016717401號訴願決定將原處分
      撤銷，由原處分機關於收受決定書之次日起60日內另為處
      分，係因原處分機關未對計算式中所採之營業成數等數據
      有一合理之說明，是本次原處分機關大安分處業已依行為
      時查定作業注意事項之規定，查定訴願人每月營業額，且
      系爭復查決定，已指明依首揭財政部92年3月20日台財稅
      字第0920451465號令釋，依據訴願人之損益表查核結果，
      以訴願人系爭各月份營業額『場租』、『歡唱』、『餐飲
      』、『服務費』之合計總額與原查定營業額相較，原查定
      營業額並未高於訴願人上開4項營業額之合計總額，已確
      實反映訴願人經營行業之實際營業額。‧‧‧訴願人又主
      張原處分機關不得以財政部後發布之令釋不利溯及本案乙
      節，經查財政部92年3月20日台財稅字第0920451465號令
      釋，係因訴願人就系爭娛樂稅額不服提起復查，原處分機
      關乃就應計入娛樂稅課徵之範圍陳報財政部核釋，故就本
      案上開令釋仍有適用。」云云。惟查被告從未依行為時查
      定作業注意事項之規定執行查定之權責，已如前段之論述
      ，前次訴願決定撤銷之原因至今仍存在，被告未依訴願決
      定意旨進行實地調查營業成數，所為之處分仍屬違法。次
      查本件係爭執被告有無遵守查定課徵之規定進行查定，而
      非爭執自動報繳制度下應申報娛樂稅之課徵項目範圍，豈
      可謂財政部92年3月20日台財稅字第092045165號令釋，係
      因原告行政救濟而以本案陳報財政部核釋並應溯及適用於
      原告，本件實與稅捐稽徵法第1條之1規定之意旨明顯有別
      。況且查定課徵悉依查定公式各項目實地調查認定，其中
      並無餐飲費之因素，被告縱引財政部關於餐飲費應課徵娛
      樂稅之令釋，亦無解於被告應具體實地調查之義務。再者
      ，上開財政部令釋係闡明自動報繳娛樂稅者應申報之範圍
      ，有鈞院92年度訴字第124號判決可按，與被告應如何適
      法查定原告之稅額，分屬二事，不得混淆交互引據。又參
      照司法院釋字第287號解釋及稅捐稽徵法第1條之1之規定
      ，行政機關發布解釋函令，有不利溯及禁止之原則，財政
      部上開令釋前，向來皆持餐飲費不課徵娛樂稅之立場，上
      開令釋乃不利之變更見解，自不得追溯適用於原告。況查
      財政部令釋強制收取之基本餐飲費始應課徵娛樂稅，自由
      消費之一般餐飲費非屬娛樂稅之課徵範圍。原告之餐飲費
      向來皆依消費者自由消費而收取，除偶有舉辦「65元吃到
      飽」之促銷活動外，並無向消費者收取基本餐飲費，被告
      為原告之主管稽徵機關，自無可能諉為不知。而原告之一
      般餐飲費收入佔全部營業收入之將近半數，本件訴願決定
      竟以包含全部餐飲費之營業額，作為原查定是否合法之比
      較基礎，倘將原告一般餐飲費部分，依財政部令釋意旨排
      除於娛樂稅課徵範圍外，則被告違法之查定數將遠遠超過
      原告之娛樂稅法定納稅義務。原告主張，被告未依查定課
      徵之規定核定稅額，即當然構成違法處分，遍尋娛樂稅之
      相關法令，從無「凡不超過場租、歡唱、餐飲、服務費之
      合計總額者，皆屬合法查定」之規定，被告自創查定方式
      於法無據，斷不可以總額比較方式而豁免被告有無依法查
      定之檢驗，亦不容許被告含混將課徵範圍外之收入視為娛
      樂稅收費額。
    5.訴願決定（第6頁第9行以下）又以：「經函請訴願人提供
      90 年4月至92年3月之每月損益表，並請其務必分別列示
      每月銷貨收入中有關餐飲費中餐飲基本費及一般餐飲費明
      細資料，同函並告知逾期未補正，將依訴願人提供之各月
      損益表所載餐飲費收入全數列入娛樂稅課徵範圍。」云云
      ，惟查財政部迨至92年3月始發布令釋，將餐飲費分為基
      本餐飲費及一般餐飲費，其中基本餐飲費計入娛樂稅收費
      額之範圍。在此之前，餐飲費並不計入娛樂稅課徵範圍，
      即使是自動報繳之娛樂業者，尚且無須區分餐飲費有基本
      及一般之別，遑論原告為查定課徵之納稅人，更自無可能
      預見課稅立場之改變而事先已將將餐飲費按財政部所示標
      準分別列示其金額。被告於財政部發布令釋後，發函責令
      原告應將令釋發布前之銷貨收入按基本餐飲費及一般餐飲
      費分別列示，否則即將全部餐飲費計入娛樂稅課徵範圍，
      其稽徵行政之態度可謂蠻橫。法律不要求人民盡無可能之
      義務，被告以原告無法分別列示金額即全額課稅，原告亦
      無法查知被告此項行政權之法律依據為何。況且原告之餐
      飲費除偶一有類如「65元吃到飽」之促銷活動外，至ＫＴ
      Ｖ消費有關餐飲部分，一向皆依客人之需要自由消費，乃
      凡曾經至ＫＴＶ娛樂之消費者所周知之事。易言之，餐飲
      費以任意消費為原則，而以基本消費型態為例外，即使以
      基本餐飲費方式促銷，其金額皆甚低始能吸引消費者，被
      告為娛樂稅之主管機關自必甚熟知。原告無法提供分別列
      示基本餐飲費與一般餐飲費之數據，乃因原告係依查定課
      徵之業者，查定稅額依據之項目包括每人平均收費額、包
      廂房間數、每房間人數及平均營業成數等項目，並無餐飲
      費之計算因素，在財政部嗣後發布令釋始區分基本與一般
      餐飲費觀念之事實下，被告竟要求原告回溯分別列示數額
      ，且強令無法區分者，一概全數課稅，完全漠視ＫＴＶ之
      餐飲係採自由消費為原則之事實，如此之處分，若猶可謂
      為依法行政，殊難令原告甘服。
    6.查定課徵與自動報繳確屬二種不同稽徵制度，應納之稅額
      並無可能相同，被告對原告採查定課徵，自有義務遵照查
      定程序核實調查，不得再混淆使用自動報繳之稅額核算基
      準，而以對原告最不利之方式決定原告之納稅義務。自動
      報繳與查定課徵分屬不同之規制，經鈞院92年8月13日92
      年度訴字第124號判決有案，判決理由指明：「關於娛樂
      稅之課徵方式，查定課徵依臺北市稅捐稽徵處娛樂稅查定
      作業注意事項規定之標準計徵稅額，按月由稽徵機關核發
      繳款書送達納稅義務人繳納，計徵稅額標準係依查定之平
      均收費額、營業時數及營業成數等項目核算，納稅義務人
      原則上每月繳納固定之稅額，對納稅義務人有簡便、不虞
      短漏之優點；而自動報繳制則係由納稅義務人按月依實際
      娛樂收費額申報，由於對於收入多寡、如何區分收入中何
      者屬於應課徵娛樂稅範圍，如何自動報繳，財政部迄92年
      3月20日始以台財稅第0920451465號函釋明確規定，在此
      之前，代徵人自動報繳如有短漏報，依娛樂稅法第14條規
      定將受處罰，因此，關於查定課徵與自動報繳對於納稅義
      務人自屬不同之規制。」等語。可證訴願決定（第7頁第5
      行以下）稱：「不售票券娛樂業代徵之娛樂稅額，依前揭
      娛樂稅法第2條規定，係依收費額而定，依理言之，無論
      稽徵方式係自動報繳或查定課徵，其數額應無二致，況依
      自動報繳方式者，稅捐機關仍得覈實查核，如納稅義務人
      覈實繳稅，應無短漏之虞，是訴願人尚難以此主張原處分
      機關不得依實際營業額作為查定娛樂稅稅額之依據。」云
      云，實屬荒謬之詞。查定課徵係每月繳納固定之稅額，如
      何與每月變動之自動報繳稅額無二致，訴願決定竟以此支
      持被告得依實際營業額作為查定娛樂稅稅額之依據，使查
      定課徵制度完全形同虛設，並恣意將課徵範圍外之金額計
      入比較，任由被告兩面操作採行對納稅人最為不利之結果
      。果容許被告如此行政，將造成被告習於先任意查定，縱
      使高於實際娛樂收費額亦無妨，只要納稅義務人不爭執，
      皆可任意課稅。如納稅義務人爭訟，至多核減超過部分即
      可。試問此種課稅態度，人民之權利保障何在，又豈非是
      鼓勵納稅人以興訟防衛稽徵機關違法濫徵。被告既對原告
      採查定課徵方式，復不依查定方式計稅，萬不可縱容被告
      之怠惰行政與藐視法律之行為。被告若踐行核實查定，對
      於計算式中所採之營業成數及每人平均收費額等數據有一
      合理之依據，原告必然甘服。
　(二)被告主張之理由：
    1.按娛樂稅法第2條第1項第6款及第2項規定：「娛樂稅，就
      左列娛樂場所、娛樂設施或娛樂活動所收票價或收費額徵
      收之：六、‧‧‧其他提供娛樂設施供人娛樂者。」「前
      項各種娛樂場所、娛樂設施或娛樂活動不售票券，另以其
      他飲料品或娛樂設施供應娛樂人者，按其收費額課徵娛樂
      稅。」同法第3條規定：「娛樂稅之納稅義務人，為出價
      娛樂之人。娛樂稅之代徵人，為娛樂場所、娛樂設施或娛
      樂活動之提供人或舉辦人。」同法第6條規定：「直轄市
      及縣（市）政府得視地方實際情形，在前條規定稅率範圍
      內，分別規定娛樂稅徵收率，提經同級民意機關通過，報
      請或層轉財政部核備。」同法第9條第1項規定：「娛樂稅
      代徵人每月代徵之稅款，應於次月10日前填用自動報繳書
      繳納。但經營方式特殊或營業規模狹小經主管稽徵機關查
      定課徵者，由稽徵機關填發繳款書，限於送達後10日內繳
      納。」徵收自治條例第3條規定：「娛樂稅之代徵人如左
      ‧‧‧二、‧‧‧及其他提供娛樂設施供人娛樂出售票券
      或收取代價之營業人或演出人。」同條例第4條規定：「
      ‧‧‧所稱其他提供娛樂設施供人娛樂，係指機動遊藝、
      機動遊艇、電動玩具、錄影帶節目放映（M.T.V）等具有
      娛樂性之設施而言。」同條例第5條第6款規定：「娛樂稅
      之徵收率如下：六、‧‧‧其他提供娛樂設施供人娛樂者
      課徵2.5﹪。」同條例第6條規定：「主管稽徵機關對於娛
      樂稅代徵人代徵稅款情形，應隨時派員稽查，作成詳細紀
      錄，由代徵人蓋章備核。」同條例第8條規定：「娛樂業
      經營方式特殊或營業規模狹小者，得由主管稽徵機關核定
      為查定課徵。」同條例第9條規定：「娛樂稅代徵人，每
      月代徵之稅款，應於次月10日前自動報繳，其屬查定課徵
      者，由主管稽徵機關於每月底發單課徵，於送達後10日內
      繳納之。」財政部72年10月12日台財稅第37219號函釋規
      定：「使用統一發票之營利事業，其娛樂稅採用依法查定
      課徵者，如經查獲其當月實際營業額應代徵之娛樂稅超過
      查定稅額者，稽徵機關應於次月參酌其實際營業情形，重
      新核定娛樂稅‧‧‧」財政部79年12月14 日台財稅第
      792345622號函釋規定：「設置ＫＴＶ供人娛樂並收取費
      用者，准依娛樂稅法第2條第1項第6款『其他提供娛樂設
      施供人娛樂』之規定，課徵娛樂稅。」財政部92年3月20
      日台財稅字第0920451465號令釋規定：「一、視聽歌唱業
      （卡拉ＯＫ、ＫＴＶ）向出價娛樂之人收取入場費、包廂
      歡唱費、點唱設備費、場地租賃費及其他與視聽歌唱娛樂
      有關之費用等，應依法課徵娛樂稅；其併同上開費用強制
      收取之費用，如餐飲基本費、清潔費及服務費等，亦屬娛
      樂價款之一種，亦應課徵娛樂稅。至於其他收費項目，如
      標示明確且採使用者付費，由娛樂人自行選擇而非強制收
      取者，非屬娛樂之價款，無須課徵娛樂稅。‧‧‧」。
    2.被告所屬大安分處90年3月份以前原係以每月營業額
      5,760,000元查定原告每月娛樂稅計133,978元，嗣該分處
      於90年3月15日現場稽查後，認原核定顯有偏低之情形，
      乃重行核定90年4月1日起改按其每月平均營業額
      14,112,000元（平均每月營業銷售額之7成），查定課徵
      每期（每月份）娛樂稅各為328,245元，此有娛樂稅稅籍
      及查定紀錄卡附卷可稽。嗣經臺北市政府91年5月3日府訴
      字第09016717401號訴願決定：「原處分撤銷，由原處分
      機關於收受決定書之次日起60日內另為處分。」撤銷理由
      略以：「‧‧‧四、惟訴願人訴稱原處分機關未審究ＫＴ
      Ｖ之營業特質，逕將非屬娛樂稅課稅標的之金額全部列入
      計算營業成數，顯有高估情事等節，經查訴願人ＫＴＶ包
      廂之使用率究竟達到多少？原處分機關核定其營業成數7
      成是否妥適？遍觀全卷並無資料可供查證，原處分機關亦
      未對計算式中所採之營業成數等之數據有一合理之說明，
      則原處分機關為上開查定時，是否已考量訴願人所營行業
      之特性，採取適當之數據計算？因原處分機關91年2月15
      日北市稽法丙字第9066252900號訴願答辯書並未敘明，且
      卷附原處分卷亦未有資料載明。‧‧‧」嗣經被告就原告
      90 年4、5、6月份娛樂稅重為復查決定，乃以92年8月7日
      北市稽法乙字第09162476900號復查決定：「復查駁回。
      」另原告於90年9月因受納莉颱風水災及停電影響，致90
      年9月17日無法營業，案經被告大安分處考量原告營業場
      所在臺北市○○○路○段205號2至4樓，因納莉颱風事件，
      乃扣除實際停業天數一天後，調整該月份查定營業額為
      13,641,574元，娛樂稅額調整為317,303元，此亦有娛樂
      稅稅籍卡附卷可稽。
    3.原告主張核定其營業成數7成有無依法定程序調查並作成
      訪查紀錄以為核稅依據乙節，惟查被告大安分處於90年3
      月15日現場稽查後，查定課徵每期（每月份）娛樂稅各為
      328,245元，此有娛樂稅稅籍及查定紀錄卡附卷可稽，已
      如前述。依查定作業注意事項第3點第12項規定，經營Ｋ
      ＴＶ業者娛樂稅之查定計算公式為「每月營業額=每人平
      均收費額×房間數×每房平均人數×每天營業時數÷每節
      平均時數×營業成數×每月天數」，第4項第1點亦就查定
      稅額之調整規定「娛樂稅承辦人員應每半年（每年元月及
      7月份）調查業者實際營業狀況調整查定稅額，營業情況
      變動較大者，得視實際營業情形隨時調整其查定稅額」。
      復查臺北市政府91年5月3日府訴字第09016717401號訴願
      決定將原處分撤銷，由被告於收受決定書之次日起60日內
      另為處分，係因被告未對計算式中所採之營業成數等數據
      有一合理之說明，是本次被告大安分處業依行為時查定作
      業注意事項之規定，查定原告每月營業額，且系爭復查決
      定，已指明依首揭財政部92年3月20日臺財稅字第
      0920451465號令釋規定，依據原告之「損益表」查核結果
      ，以原告系爭各月份營業額「場租」、「歡唱」、「餐飲
      」、「服務費」之合計總額與原查定營業額相較，原查定
      營業額並未高於原告上開4項營業額之合計總額；又原告
      營業額中上開4項之合計總額，已確實反映原告經營行業
      之實際營業額。是被告並無高估原告營業額之情事，原告
      前開主張不足採憑。原告又主張被告不得以財政部後發布
      之令釋不利溯及本案乙節，經查財政部92年3月20日臺財
      稅字第0920451465號令釋，係因原告就系爭娛樂稅額不服
      提起復查，被告乃就應計入娛樂稅課徵之範圍陳報財政部
      核釋，故就本案上開令釋仍有適用，原告主張顯係誤解，
      委難採憑。
    4.原告主張被告不應將餐飲費收入全數計入實際營業額乙節
      ，經查被告大安分處前分別以92年4月3日北市稽大安丙字
      第09260465400號函、92年4月15日北市稽大安丙字第
      09290148400號函、92年5月20日北市稽大安丙字第
      09290185100 號函請原告提供90年4月至92年3月之每月損
      益表，並請其務必分別列示每月銷貨收入中有關餐飲費中
      餐飲基本費及一般餐飲費明細資料，同函並告知逾期未補
      正，將依原告提供之各月損益表所載餐飲費收入全數列入
      娛樂稅課徵範圍，上開函經原告簽收在案，有掛號郵件收
      件回執附卷可稽，惟原告迄未提供。參照司法院釋字第
      537號解釋意旨，為貫徹公平合法課稅之目的，課納稅義
      務人負有申報協力之義務。本件原告既未提供事證供核，
      被告乃參照原告提示之資料核認，自無不合。再者，原告
      稱其關係企業以每人平均收費額200元計徵娛樂稅，惟本
      案卻核定每人平均收費額350元有不同之差別待遇云云。
      然查，本案被告大安分處前於90年3月15日非假日時，派
      員現場勘查，並依當時原告每房間平均人數、每人平均收
      費額及營業成數等資料核算每人平均收費額為350元，且
      依上開平均收費額計算之查定營業額與損益表中4項金額
      之核計相較，並未過高，業如前述，是被告核計收費額之
      基準，自無過當之處。娛樂稅之課徵基準均有個案不同之
      差別，原告稱被告有差別待遇之主張，自不足採憑。
    5.原告復主張查定課徵與自動報繳屬二種不同稽徵制度，應
      納之稅額並無可能相同，被告對原告採查定課徵，自有義
      務遵照查定程序核實調查乙節，惟查不售票券娛樂業代徵
      之娛樂稅額，依前揭娛樂稅法第2條規定，係依收費額而
      定，依理而言，無論稽徵方式係自動報繳或查定課徵，其
      應納稅額應無二致，況依自動報繳方式者，稅捐機關仍得
      覈實查核，如納稅義務人覈實繳稅，應無短漏稅捐之虞，
      是原告尚難以此主張被告不得依實際營業額作為查定娛樂
      稅稅額之依據。
    6.按原告係屬使用統一發票之專營ＫＴＶ之娛樂業，被告依
      娛樂稅法令及查定作業注意事項等規定，參考調查原告之
      營業狀況，乃屬當然。復依90年3月15日18時、91年7月28
      日17時至21時、91年7月29日17時至21時、91年7月30日21
      時、91年7月31日21時，被告大安分處於原告營業場所現
      場勘查所作之稽查報告表所載，其平均營業成數顯已高達
      7成，且經在場工作人員核認用章於該稽查報告書上，足
      具代表性，又被告除依前開稽查紀錄作為課徵之參考依據
      外，並佐以原告提供之「年度損益表」所載金額，計算原
      告之營業收入，比較原查定銷售額及稅額，可知被告原查
      定之銷售額並未超過依原告提供之損益表所換算之營業收
      入，足證原查定娛樂稅之銷售額並無偏高情事，亦無逾越
      權限之情事。況依財政部92年3月20日台財稅字第
      0920451465號令釋意旨計算原告系爭月份之銷售額，均超
      過原查定之銷售額觀之，被告原查定之銷售額尚稱允當。
    7.按娛樂稅法第2條規定，娛樂稅之課徵範圍係就娛樂場所
      所收之「票價或收費額」徵收。另按同法第3條規定娛樂
      稅之納稅義務人為出價娛樂之消費者，而原告僅係為娛樂
      稅之代徵人。故娛樂稅與營業稅之課徵，均以營業人之實
      際營業狀況為依據，探求娛樂稅代徵人實際收費額時，自
      應可以營業稅之查定課徵資料作為參考比較之依據；又財
      政部72年10月12日台財稅字第37219號函釋：「使用統一
      發票之營利事業，其娛樂稅採用依法查定課徵者，如經查
      獲其當月實際營業額應代徵之娛樂稅超過查定稅額者，稽
      徵機關應於次月參酌其實際營業情形，重新核定娛樂稅。
      ‧‧‧」其解釋意旨即係本於查定課徵娛樂稅應參酌營業
      人之實際營業狀況為核實課稅所為之解釋。又被告行為時
      所訂定之查定作業注意事項第2點第2項亦載明：「使用統
      一發票之娛樂業，申請代徵娛樂稅時，娛樂稅承辦人員應
      參考其營業稅自動申報銷售額及調查營業狀況，依查定公
      式核定課徵娛樂稅，並將查定情形知會營業稅承辦人員。
      」顯見該行政規定亦係本於娛樂稅法第2條規定之意旨所
      為之規範。經查本件所為查定原告系爭期間之娛樂業營業
      額，係由被告大安分處除調閱系爭原告營業稅申報書外，
      並經該分處派員實地勘查依查定作業注意事項所訂之查定
      公式查定其娛樂業營業額及經原告確認該核定營業額。故
      被告基於稽徵上之便利，依查得實際營業情形，適用被告
      訂頒之課徵標準核課，其所核定之娛樂稅額，實已從低認
      定，於法並無不合。且依實質課稅原則，本案爭點應在於
      被告所為查定課徵之娛樂稅之營業額是否有偏高及逾越權
      限之情事。依行政訴訟法第201條：「行政機關依裁量權
      所為之行政處分，以其作為或不作為逾越權限或濫用權力
      者為限，行政法院得予撤銷。」規定，就行政機關所為行
      政處分得予以撤銷者，以行政處分逾越權限或濫用權力者
      為限，而裁量之濫用應係指裁量未完全依照授權規定之目
      的而為，亦即行政機關為裁量時，未注意法律目的，或未
      充分衡量有關裁量的重要觀點而言。而行政機關之裁量如
      僅單純不合目的，或未作成其他更有意義甚至更理想之決
      定，其行為僅為「不當」，並不涉及合法性之問題，雖依
      據訴願法第1條第1項規定，人民得對之向上級機關提起訴
      願，而受理訴願之機關為上級行政機關，依據行政機關上
      下隸屬指導關係，自得審查行政處分之「合法性」及「合
      目的性」。至於行政訴訟基於權力分立之原則，僅能審查
      行政機關之決定是否合法，而不能審查行政機關如何決定
      始更符合行政目的，否則無異於係取代行政機關行使裁量
      權。此參考行政訴訟法第4條第1項之規定，人民僅得對於
      違法行政處分提起行政訴訟。否則無非司法權介入行政裁
      量之選擇空間，而逾越司法審查之權限（鈞院92年判字第
      1426號裁判要旨參照）。
    8.娛樂稅法3條規定：「娛樂稅之納稅義務人，為出價娛樂
      之人。娛樂稅之代徵人，為娛樂場所、娛樂設施或活動之
      提供人或舉辦人。」是娛樂稅之納稅義務人，為出價娛樂
      之人，娛樂場所乃係代徵稅款之代徵人，亦即娛樂稅實際
      係由出價娛樂之人先行繳交給娛樂場所，再由娛樂場所繳
      納給稽徵機關，故娛樂稅自應以核實課稅為原則，娛樂場
      所未代徵之稅款固不宜令其繳納，惟如已代徵之稅款，亦
      不宜代徵之後進入私囊。本件如前所述，原處分係依財政
      部解釋意旨及被告訂定之查定作業注意事項予以查定，經
      比較原告損益表可知，被告所查定之娛樂稅實已遠低於財
      政部函釋規定娛樂稅課徵範圍核算之金額，顯未逾越權限
      或濫用權力。另有關本件被告90年8月8日北市稽工乙字第
      9091307600號函所訂每人收費額200元不適用本案之理由
      乙節，依上開函檢送之被告研討娛樂稅查定課徵稅額調整
      事宜會議紀錄結論及決議事項第4點所載：「（四）卡拉
      ＯＫ（含投幣式）未定收費額者，參酌同業標準以每人平
      均收費額以150元計算查定稅額。ＫＴＶ（包廂）以每人
      平均收費額以200元、每1包廂核定4人、3小時為1節計算
      查定稅額。」查上開規定係針對以餐飲基本費等類此其他
      消費項目為名來收取費用，而未針對ＫＴＶ卡拉ＯＫ項目
      收取費用者，所訂定之收費標準，與原告營業情形係屬不
      同，自無上開收費標準之適用。
　　理  由
一、按娛樂稅法第3條規定：「娛樂稅之納稅義務人，為出價娛
    樂之人。娛樂稅之代徵人，為娛樂場所、娛樂設施或娛樂活
    動之提供人或舉辦人。」；第9條第1項規定：「娛樂稅代徵
    人每月代徵之稅款，應於次月10日前填用自動報繳書繳納。
    但經營方式特殊或營業規模狹小經主管稽徵機關查定課徵者
    ，由稽徵機關填發繳款書，限於送達後10日內繳納。」；第
    10條第1項規定：「娛樂稅代徵人應於代徵時發給娛樂票作
    為憑證，並於娛樂人持用入場時撕斷，否則以不為代徵論處
    。但依第9條第1項但書規定查定課徵者，得免用娛樂票。
    」；又徵收自治條例第9條規定：「娛樂稅代徵人，每月代
    徵之稅款，應於次月10日前自動報繳，其屬查定課徵者，由
    主管稽徵機關於每月底發單課徵，於送達後10日內繳納之。
    」由上開規定以觀，娛樂稅之申繳分為自動報繳與查定課徵
    二種方式。同條例第6條規定「主管稽徵機關對於娛樂稅代
    徵人代徵稅款情形，應隨時派員稽查，作成詳細紀錄，由代
    徵人蓋章備核。」再台北市政府為執行娛樂稅之查定作業所
    定之查定作業注意事項，依其第2條第2款規定：「使用統一
    發票之娛樂業，申請代徵娛樂稅時，娛樂稅承辦人員應參酌
    其營業稅自動申報銷售額及調查營業狀況，依查定公式核定
    課徵娛樂稅，並將查定情形知會營業稅承辦人員。」；第3
    條第12項規定「每月營業額查定計算公式：KTV係以：每人
    平均收費額×房間數×每房間平均人數×營業時數24小時÷
    每節平均時數×營業成數×每月天數」；第4條第1項規定「
    娛樂稅承辦人員應每半年（每年元月及7月份）調查業者實
    際營業狀況調整查定稅額，營業情況變動較大者，得視實際
    營業情形隨時調整其查定稅額」；同條第2項規定「娛樂稅
    代徵人對於查定稅額如有異議申請更正或復查者，應派員稽
    查，就查得之資料，作為核課之依據」。核此規定，乃屬行
    政程序法第159條所指之行政規則，依同法第161條規定，具
    有拘束訂定機關、其下級機關及屬官之效力。上開規定仍係
    為符實質課稅原則，查定課徵應調查課徵對象之營業狀況，
    俾使查定課徵所得之營業額與實際營業額相近。因而，娛樂
    稅之報繳既有二種不同之制度，稽徵機關對於屬於查定課稅
    者，即應依上開徵收自治條例及查定作業注意事項之規定為
    之。再查定課徵具有推計課稅之性質，因而查定課徵之查定
    方法必須客觀合理，以維租稅公平 (司法院釋字第218號解
    釋參照)。
二、本件被告所屬大安分處90年3月份以前原係以每月營業額
    5,760,000元查定原告每月娛樂稅計133,978元，嗣該分處於
    90年3月15日現場稽查後，認原核定顯有偏低之情形，乃重
    行核定90年4月1日起改按其每月平均營業額14,112,000 元
    ，查定課徵每期（每月份）娛樂稅各為328,245元，此有娛
    樂稅稅籍卡附卷 (第217頁)可稽。依該稅籍卡所載，原處分
    係以每人平均收費額350元，房間數48間，每房間平均6人，
    營業時數20小時，每節平均時數3小時，營業成數7成，每月
    營業30日作為查定稅額之計算基礎，即計算式為：每人平均
    收費額350元×房間數48間×每房間人數6人×營業時數20小
    時÷每節平均時數3小時×營業成數70﹪×每月營業日數30
    日，得到查定娛樂稅營業額每月14,112,000元，足見被告係
    以營業成數7成及每人平均收費額350元核定原告之營業額。
    惟查：
(一)、被告90年4月前查定原告娛樂稅營業額之營業成數為5成，
      每人平均收費額300元，原處分改為7成及350元，此有被
      告所舉原處分所據之90年3月15日現場稽查之稽查報告表
      ( 本院卷第218頁)可證，然該稽查報告並未記載稽查情形
      ，與徵收自治條例第6條規定已有不符，其以營業成數7成
      及每人平均收費額350元核定原告之營業額，該成數7成及
      350元，究如何獲致，並無從得知。再被告人員係晚間6時
      稽查，依社會實情及經驗法則，KTV店晚間是營業尖峰時
      段，而白天，特別是早上，營業狀況遠不如晚間之營業狀
      況，原處分以之作為全天 (20小時)之營業狀況核計原告
      之營業額，顯違社會實情及經驗法則，失於客觀合理。良
      以查定作業注意事項既規定稅捐稽徵機關得隨時調查營業
      人之營業狀況，目的即在於獲得營業人之確實營業狀況，
      且KTV乃屬休閒服務業，其整日營業狀況視消費者之作息
      而有所不同，是「查定公式」所需之各項數據應採用平均
      所得，方屬客觀合理。雖然作業注意事項未規定應採樣之
      多寡，惟究不得以特定時點勘查之所得作為查定之依據，
      尤不得以尖峰時間之營業狀況作為全天之營業狀況，否則
      有失查定課徵之旨，亦與實質課稅原則及作業注意事項之
      意旨不符。
(二)、被告於審判中雖另提起91年7月28日至31日連續4日之稽查
      報告表 (本院卷第254頁至第257頁)為據。然該4日之稽查
      時間既為91年7月28日至31日，已不能作為查定原告91年7
      月之前之娛樂稅之依據。而且該4日之稽查時間為晚上7時
      至9時，更是營業尖峰時段，以之作為全天之營業狀況核
      計原告之娛樂稅營業額，違社會實情及經驗法則，失於客
      觀合理，自有未合。再91年7月28日之稽查報告表載「使
      用包廂19間」，如以原告房間數48間計算，房間使用率僅
      約4成，何能指原告之營業成數7成？又該4日稽查報告表
      載營業時間為「0-24」，則依上述公式計算，原告每月之
      營業額應為16,934,400元 (即每人平均收費額350元×房
      間數48間×每房間人數6人×營業時數24小時÷每節平均
      時數3小時×營業成數70﹪×每月營業日數30日)，稅額約
      為393,894元，詎該等報告表計算結果為與營業時間20小
      之時營業額14,112,000元，稅額328,245元相同，其錯誤
      甚為顯然。足見該4日稽查報告表多有謬誤，不得作為原
      處分合法之依據。
(三)、本件原告係屬以查定課徵娛樂稅之業者，被告即應依上開
      徵收自治條例及作業注意事項所規定之程序查定其娛樂稅
      。依該上開注意事項之規定，查定課徵係依實地調查所得
      ，依照查定公式計算之，而上開注意事項所規定之查定公
      式中，並無以「餐飲費」為計算依據之項目。又查定娛樂
      稅之營業額應依相關法令，以客觀合理方法查定之，不能
      不論查定是否遵相關法令，及所用方法是否客觀合理，僅
      以未逾查定相對人之營業稅營業額，而得認為合法。被告
      所舉財政部92年3月20日台財稅字第0920451465號函釋略
      以：「…其併同上開費用強制收取之費用，如餐飲基本費
      、清潔費及服務費等，亦屬娛樂價款之一種，亦應課徵娛
      樂稅」，與計算營業成數無關，被告不得以之指原告未盡
      協力義務提供分列基本餐飲費、一般餐飲費之帳目，及其
      依據原告之「損益表」查核結果，原告系爭各月份營業額
      「場租」、「歡唱」、「餐飲」、「服務費」之合計總額
      與原查定娛樂稅營業額相較，原查定娛樂稅營業額並未高
      於原告上開4項營業額之合計總額為其查定合法之論據。
(四)、查定娛樂稅之營業額並據以核定娛樂稅，並非裁量行為，
      查定是否遵相關法令，及所用方法是否客觀合理，係屬於
      合法性問題，非當與不當問題。原告關於行政裁量之主張
      與本件無關，無庸加以論斷。
三、從而，本件查定未完全遵守相關法令，及所用方法失於客觀
    合理，據以作成之原處分 (附表所列之各復查決定)即於法
    未合。訴願決定未予糾正亦有未洽。原告訴請撤銷，為有理
    由，爰併予撤銷，由被告另為適法處分。
四、據上論結，本件原告之訴為有理由，爰依行政訴訟法第98條
    第3項前段，判決如主文。
中    華    民    國    94     年     6    月    16   日
                        第一庭審判長法  官 姜素娥
                                    法  官 陳秀
                                   法  官 吳東都
上為正本係照原本作成。
如不服本判決，應於送達後20日內，向本院提出上訴狀並表明上
訴理由，如於本判決宣示後送達前提起上訴者，應於判決送達後
20日內補提上訴理由書（須按他造人數附繕本）。
中　　華　　民　　國　　94　　 年　   6  　月　　16　 日
 　　  　　　　　　　    　         書記官 李金釵
